臺灣臺北地方法院刑事判決　　　　　　　　　　　　　九十年度易字第一九二八號
　　公　訴　人　臺灣臺北地方法院檢察署檢察官
　　被　　　告　乙○○
右列被告因竊盜案件，經檢察官提起公訴（九十年度偵字第二二五二一號），本院判
決如左：
    主  文
乙○○竊盜，處有期徒刑伍月，如易科罰金，以參佰元折算壹日。
    事  實
一、乙○○於民國九十年十一月四日二十時三十分許，在台北市○○路二十號一樓前
    ，見甲○○所有之皮包置於所騎乘之銀色機車上（皮包所含內容如附表所示），
    竟意圖為自己不法之所有而竊取該皮包，得手後嗣於同年月六日二十三時五十分
    許，在臺北市○○區○○街及武昌街口為警盤檢而查獲，並扣得甲○○所有之中
    國信託商業銀行信用卡（卡號：0000000000000000號）及荷蘭
    銀行信用卡（卡號：0000000000000000號）各一張。
二、案經台北市政府警察局萬華分局報請台灣台北地方法院檢察署檢察官偵查起訴。
    理  由
一、訊據被告乙○○矢口否認有何竊盜之犯行，辯稱：上開二張信用卡是九十年十一
    月五日早上，其在火車站旁ＮＯＶＡ資訊館前椅子上等朋友時，見有位小姐騎乘
    機車從旁邊經過掉下二張信用卡而撿到的，本來想要還給那位小姐，但她馬上把
    車騎走，所以來不及還給她云云。經查：
    (一)按認定犯罪事實所憑之證據，並不以直接證據為限，即綜合各種間接證據，本
      於推理作用，為認定犯罪事實基礎，如無違背一般經驗法則，尚非法所不許。
      因此在以推理方式來判斷犯罪事實時，必須謹記證據法則上之另外一項要求，
      即「以現有證據與經驗法則相結合以後，犯罪事實發生之概然率，須達百分之
      七十五以上之程度，而使通常一般人均不致於有所懷疑，確信被告確有為遭追
      訴之犯罪事實」。因此本案所應檢討者，即在於某一具體個案中「持有他人失
      竊之贓物」之間接事實與「行竊該等贓物」之犯罪事實間，二者間發生關連之
      概然率有多高﹖而此間接證據之推理，仍須視具體個案中所呈現之事證，及被
      告在訴訟程序進行中對於不利於己之證據所提出之防禦而定，雖被告無自證無
      罪之義務，依刑事訴訟法第九十五條及第一百五十六條第三項更有保持緘默、
      拒絕陳述之權利，然在有證據（無論是直接證據或間接證據）足以證明或推論
      被告確有犯罪行為之情形下，若被告對於不利於己之證據無法提出合理之解釋
      ，使得該項證據與犯罪事實關連性之蓋然率降到百分之七十五以下，而讓實情
      處於真偽不明或無從查證的情況，自可以現有證據來認定被告之犯行。
    (二)右揭犯罪事實，除經證人甲○○證述失竊經過外，並有上開信用卡二張扣案可
      佐，而對於如何持有上開信用卡，被告曾於警訊中供稱：其在華彩軟體旁一輛
      銀色機車置物箱見一個黑色皮包，其打開皮包拿走其內之兩張信用卡，其餘均
      未拿走（見九十年度偵字第二二五二一號卷第六頁），於第一次偵查中改稱：
      信用卡是在火車站華彩軟體前機車置物箱撿到的，當時並未看到皮包，且沒有
      拿錢只有拿信用卡（見九十年度偵字第二二五二一號卷第二十頁背面），第二
      次偵查中復改稱：信用卡是在華彩電腦前地上撿到的，當時並未看到皮包，只
      看到信用卡掉在地上，其把信用卡交給警察處理，警察就說是其偷的云云（見
      上開偵查卷第三十一頁背面），於本院訊問時又改稱：是一位小姐騎車經過掉
      在地上的（見本院九十年十二月二十六日審理筆錄），被告前後供述不一，其
      真實性已屬有疑。而被告於警訊中所供述之事實雖經被告否認其真實性，然經
      本院當庭勘驗警訊錄音帶結果，其內容不僅係被告就所問問題本末連續陳述，
      且均由被告自行作答而與警訊筆錄內容悉相符合，此有勘驗筆錄可佐，被告又
      未抗辯遭警方刑求，是該警訊筆錄之真實性應堪認定。則依被告警訊所述，其
      係在火車站旁華彩軟體旁的銀色機車置物箱內，發現一個黑色皮包，打開看見
      裡面有男、女身分證各一張、新台幣（下同）九百元、底片及信用卡二張等，
      經本院訊問被害人甲○○，其證稱：其機車是銀色，皮包是黑色，當天其將機
      車停在距離華彩軟體四、五公尺遠之地方，並將皮包置於上開機車前面開放式
      置物箱內，皮包內有男女身分證各一張、現金九百元、信用卡二張等，下樓後
      就發現皮包整個不見了等語（見本院九十年十二月二十六日審理筆錄），且經
      本院再訊問有無底片置於皮包內時，證人才又證稱的確有二、三張大頭照的底
      片放在皮包內。由被告能明確指出被害人機車為銀色停於華彩軟體附近、其皮
      包為黑色置於機車置物箱內、皮包內除上開信用卡外尚有二張身分證、現金、
      底片等與被害人失竊相符之細節，可知被告確實於上述地點接觸過該皮包，其
      辯稱信用卡是在地上拾得並未看見皮包云云委無足採。又被害人於二十時三十
      分將皮包置於上處，於同日二十一時四十五分許返回停放處機車時皮包已不見
      ，則基於「被告持有失竊贓物一部分」之間接事實，以「被告對於贓物來源交
      代不清，其辯解顯不足採，而該物失竊之時間、地點被告曾與贓物有接觸，且
      該物經被告接觸後即已失竊」而推論出「上開竊盜犯行應為被告所為」之結論
      ，應有百分之七十五以上之程度使通常一般人相信被告確有為竊盜之犯罪事實
      ，其犯行堪以認定。至被告雖供稱竊盜之時間係在九十年十一月五日，與被害
      人失竊之時間為九十年十一月四日晚間二十時三十分許有所出入，然被告對於
      時間點先是供稱「好像是十一月五日十六時左右」（見上開偵查卷第五頁背面
      ），又改稱「確定是十一月五日早上，因為當時在等朋友」（見本院九十年十
      二月十日訊問筆錄），前後不一，且被害人置於機車之皮包既已於十一月四日
      晚間失竊，被告如何能在十一月五日見到上開皮包置於銀色機車置物箱內？又
      被告於本院審理時復改稱「幾月幾日忘記了」（見本院九十年十二月二十六日
      審理筆錄），是其對時間點前後不一之陳述自無法作為有利於被告之證據，應
      以被害人指稱之失竊時間較為可採，附此敘明。
二、核被告所為，係犯刑法第三百二十條第一項之竊盜罪，爰審酌被告所竊財物雖非
    鉅、然其犯後態度惡劣、徒以空言之詞否認犯行、顯然毫無悔意等一切情狀，量
    處如主文所示之刑並諭知易科罰金之折算標準，以示懲儆。
據上論斷，應依刑事訴訟法第二百九十九條第一項前段，刑法第三百二十條第一項、
第四十一條第一項前段，罰金罰鍰提高標準條例第一條前段、第二條，判決如主文。
本案經檢察官馮成到庭執行職務
中    華    民    國      九十一    年      一      月        九        日
                                      臺灣臺北地方法院刑事第六庭
                                          法  官  蔡  如  琪
右正本證明與原本無異。
如不服本判決，應於判決送達後十日內，向本院提出上訴狀。
                                          書記官  黃  鈴  容
中    華    民    國      九十一    年      一      月       九        日
附錄法條：
中華民國刑法第三百二十條
 (普通竊盜罪、竊佔罪)
意圖為自己或第三人不法之所有，而竊取他人之動產者，為竊盜罪，處五
年以下有期徒刑、拘役或五百元以下罰金。
意圖為自己或第三人不法之利益，而竊佔他人之不動產者，依前項之規定
處斷。
前二項之未遂犯罰之。
附表
甲○○之行車執照、重機車駕照、第一銀行金融卡、健保卡、身分證、中國信託商業
銀行信用卡（卡號：0000000000000000號）、荷蘭銀行信用卡（卡
號：0000000000000000號）各一張、黃詩棋身分證一張、現金九百
元、底片三張。
